【裁判字號】    95,易,25
【裁判日期】    950519
【裁判案由】    詐欺
【裁判全文】
臺灣屏東地方法院刑事判決                 95年度易字第25號
公  訴  人  臺灣屏東地方法院檢察署檢察官
被      告  甲○○
                    現於屏東看守所附設勒戒所觀察勒戒中
上列被告因詐欺案件，經檢察官提起公訴（94年度偵緝字第266
號）及聲請併案（臺灣高雄地方法院檢察署94年度偵緝字第1835
號）審理，本院裁定改依簡式審判程序審理，判決如下：
    主  文
甲○○連續幫助共同意圖為自己不法之所有，以詐術使人將本人
之物交付，累犯，處有期徒刑伍月，如易科罰金，以佰元折算
壹日。
    事  實
一、甲○○曾因違反肅清煙毒條例等案件，經臺灣高雄地方法院
    於民國85年2 月23日以84年度訴字第2599號判決應執行有期
    徒刑3 年3 月確定，於86年12月5 日縮短刑期假釋出獄，88
    年10月5 日假釋期滿，未執行之刑期，視為已執行完畢，竟
    仍不知悔改，明知若有人向其借用金融機構存摺、提款卡及
    提款卡密碼等帳戶資料，可能將供詐騙集團為詐欺等財產犯
    罪之用，竟基於幫助詐欺之概括犯意，於92年12月初某日，
    在高雄縣大寮鄉○○路101 號，將其在高雄銀行大發分行（
    下稱高雄銀行）所開設之帳號000000000000號帳戶之存摺、
    提款卡及密碼，借予不知真實姓名年籍，綽號「文仔」之成
    年男子使用，以此方式幫助該詐欺集團作為收取贓款及逃避
    警方追緝使用，嗣「文仔」取得上述存摺等資料後，即與所
    屬詐欺集團共同基於意圖為自己不法所有之概括犯意，於92
    年12月29日16時許，打電話予乙○○○，向乙○○○偽稱其
    為中華郵政股份有限公司嘉義市○○路郵局之行員，乙○○
    ○有雙掛號信件遭退回，須打電話至臺北郵局查詢，乙○○
    ○遂打電話查詢時，該詐欺集團成員向乙○○○詐稱健保局
    寄存之郵件，可退健保費新台幣（下同）7,568 元，而要求
    乙○○○依指示至自動提款機前操作以便退費，致乙○○○
    於錯誤，而持其所有郵局提款卡至嘉義市○○路興嘉郵局之
    自動櫃員機依其指示操作轉帳，致郵局帳戶內之存款，於同
    日17時39分許，轉帳36,698元至甲○○開設之上開銀行帳戶
    ，乙○○○返回後發現存根聯所記載金額減少，方知受騙。
    甲○○復基上述犯意，於93年1 月2 日某時，在高雄縣燕巢
    國小附近，將其前夫吳振宗（業經臺灣高雄地方法院判處有
    期徒刑3 月確定）在高雄縣燕巢郵局所開立0000000000000
    號帳戶之存摺、提款卡及密碼，再度借予綽號「文仔」之成
    年男子，幫助該詐欺集團使用，嗣「文仔」取得前述存摺等
    資料後旋與其所屬詐欺集團，共同基於前揭犯意，先在報紙
    刊登借款廣告，嗣黃進財依該廣告打電話詢問時，經詐騙集
    團成員告知須匯款5,000 元始能辦理借款，黃進財不疑有他
    ，陷於錯誤，遂於93年1 月6 日匯款5,000 元至吳振宗之上
    述帳戶，隨即為詐騙集團提領一空，嗣因黃進財未能借得款
    項，始知受騙。
二、案經高雄縣警察局移送臺灣高雄地方法院檢察署檢察官呈請
    臺灣高等法院高雄分院檢察署檢察長令轉臺灣屏東地方法院
    檢察署檢察官聲請簡易判決處刑，及臺灣高雄地方法院檢察
    署檢察官聲請本院併案審理。
    理  由
一、上揭事實，業據被告甲○○於本院審理時坦承不諱，核與被
    害人乙○○○、黃進財於警詢中之指述情節相符，復有被害
    人乙○○○郵局存摺影本、被告之上述銀行帳戶交易查詢清
    單、廣告、郵政國內匯款執據、吳振宗上郵局開戶基本資料
    及交易明細各1 份在卷可稽。又參以金融帳戶為個人理財之
    工具，申請開設金融帳戶並無任何特殊之限制，一般民眾皆
    能自由申請開戶，並得同時在不同金融機構申請多數存款帳
    戶使用，乃眾所周知之事實，依一般人之社會生活經驗，倘
    係合法收入，本可自行向金融行庫或郵局開戶使用，而無向
    他人借用帳戶之必要。苟不以自己名義申請開戶，反向他人
    借用金融機構帳戶使用，衡情應能懷疑借用帳戶之人目的在
    於詐取他人財物。被告明知上情，卻仍將上開存摺、提款卡
    等交予他人，其對於對方所屬詐欺集團實施詐欺犯行應可預
    見，且對於該集團利用其帳戶向人詐取財物，並無違背其本
    意。足見被告自白確與事實相符。本件事證業臻明確，被告
    有幫助詐欺取財之犯行，洵堪認定。
二、查被告甲○○連續提供上開帳戶之存摺、印章、提款卡及密
    碼予「文仔」之成年男子使用，使該詐欺集團得以向被害人
    乙○○○、黃進財施用詐術，使渠等陷於錯誤，匯款至被告
    、及其前夫吳振宗所有上開帳戶內，而遂行詐欺取財之犯行
    ，然被告單純提供帳戶供人使用之行為，並不等同於向被害
    人施以欺罔之詐術行為，且亦無證據證明被告有參與詐欺取
    財犯行之構成要件行為，是被告提供帳戶之存摺、提款卡及
    密碼供人使用之行為，對於遂行詐欺取財犯行，資以助力，
    核其所為，係犯刑法第339 條第1 項詐欺取財罪之幫助犯。
    又「連續幫助」與「幫助連續」為不同之犯罪態樣，如基於
    概括犯意，多次幫助他人犯罪，為連續幫助，該幫助者有多
    次犯罪行為；如以一幫助行為，幫助他人連續犯罪，則為幫
    助連續，就幫助犯而言，僅有一次犯罪行為（最高法院87年
    度台上字第3865號判決參照）。是本件被告前後二次將帳戶
    借予綽號「文仔」之成年男子及其屬詐騙集團使用，時間緊
    接，犯罪構成要件相同，顯係基於概括之犯意反覆為之，應
    依連續犯之規定論以一罪，並加重其刑。公訴人雖僅就被告
    出借其所有上述高雄銀行帳戶等資料之犯行提起公訴，惟其
    餘部分與起訴部分有連續犯之裁判上一罪關係，已如前述，
    應為起訴效力所及，本院自應併予審理，附此敘明。「文仔
    」之成年男子與該詐欺集團成員間，有犯意聯絡及行為分擔
    ，均為共同正犯。被告曾因違反肅清煙毒條例等案件，經臺
    灣高雄地方法院於85年2 月23日以84年度訴字第2599號判決
    應執行有期徒刑3 年3 月確定，於86年12月5 日縮短刑期假
    釋出獄，88年10月5 日假釋期滿，未執行之刑期，視為已執
    行完畢，有臺灣高等法院被告前案紀錄表及臺灣屏東地方法
    院檢察署刑案資料查註紀錄表各1 份在卷可考，其於有期徒
    刑執行完畢後5 年內，再犯本件有期徒刑以上之本罪，為累
    犯，應依刑法第47條規定加重其刑，並依法遞加重之。被告
    幫助他人犯前開詐欺取財罪，爰依刑法第30條第2 項之規定
    ，按正犯之刑減輕之，並先加後減之。爰審酌被告將其本人
    及前夫吳振宗之上述帳戶等物提供他人犯罪使用，紊亂社會
    正常交易秩序，並使不法之徒藉此輕易詐取財物，致檢警執
    法人員難以追查緝捕，助長詐取財物之犯罪風氣，所造成危
    害自非輕微，迄今未與被害人乙○○○、黃進財達成和解，
    賠償其所受之損失，及被告犯後尚能坦承犯行，態度尚佳等
    一切情狀，量處如主文所示之刑，並諭知易科罰金之折算標
    準，以示懲儆。
據上論斷，應依刑事訴訟法第273 條之1 第1 項、第299 條第1
項前段、刑法第56條、第28條、第339 條第1 項、第30條第1 項
前段、第2 項、第47條、第41條第1 項前段，罰金罰鍰提高標準
條例第1 項前段、第2 條，判決如主文。
中    華    民    國    95    年    5     月    19    日
                        刑事第三庭  法  官    楊萬益
以上正本證明與原本無異。
如不服本判決應於收受本判決送達後十日內向本院提出上訴書狀
，其未敘述上訴理由者，並得於提起上訴後十日內向本院補提理
由書狀（均須按他造當事人之人數附繕本）「切勿逕送上級法院
」
中    華    民    國    95    年    5     月    19    日
                                    書記官    陳勃諺
附錄法條：
刑法第339條第1項
意圖為自己或第三人不法之所有，以詐術使人將本人或第三人之
物交付者，處5 年以下有期徒刑、拘役或科或併科1,000 元以下
之罰金。


司法院資訊處製作；財團法人民間司法改革基金會備份。
